臺灣板橋地方法院刑事判決　　　　　　　94年度訴字第1368號
公　訴　人　臺灣板橋地方法院檢察署檢察官
被　　　告　乙○○
選任辯護人　楊正華律師
上列被告因誣告案件，經檢察官提起公訴（九十三年度偵字第一
九五三九號），本院判決如下：
     主    文
乙○○無罪。
     理    由
一、公訴意旨略以：被告乙○○乙○○明知丁○○於民國九十二
    年五月二十二日十五時三十分許，在臺北縣新莊市○○街四
    七號前，因發送廣告傳單與其發生言語爭執，但並未徒手對
　　其毆打，竟仍基於意圖使他人受刑事處分之犯意，於同日向
　  臺北縣政府警察局新莊分局中港派出所報案，誣指丁○○於
    上揭時地以徒手連續毆打其頭部，致其臉腫起來等語，嗣經
　　臺灣板橋地方法院檢察署檢察官於九十三年五月三十一日以
　　九十二年度偵字第一七九七六號一案為不起訴處分，復經臺
　  灣高等法院檢察署於九十三年七月二日以九十三年度上聲議
    字第二四一一號再議駁回確定在案。因認被告涉有刑法第一
    百六十九條第一項之誣告罪嫌。
二、按犯罪事實應依證據認定之，無證據不得認定犯罪事實；又
    不能證明被告犯罪者，應諭知無罪之判決，刑事訴訟法第一
    百五十四條第二項、第三百零一條第一項分別定有明文。復
    按誣告罪之成立，須其申告內容完全出於憑空捏造，若所告
    尚非全然無因，祇因缺乏積極證明致被誣告人不受追訴處罰
    者，尚難遽以誣告論罪，最高法院四十三年臺上字第二五一
    號判例可資參照；又按誣告罪之成立，以告訴人所訴被訴人
　　之事實必須完全出於虛構為要件，若有出於誤會或懷疑有此
　  事實而為申告，以致不能證明其所訴之事實為真實，縱被訴
    人不負刑責，而告訴人本缺乏誣告之故意，亦難成立誣告罪
    名；且誣告罪之成立，以意圖他人受刑事處分虛構事實而向
    該管公務員申告為其要件，故其所訴事實，雖不能證明係屬
    實在，而在積極方面尚無證據證明其確係故意虛構者，仍不
    能遽以誣告罪論處，最高法院四十四年臺上字第八九二號判
    例、四十六年臺上字第九二七號判例亦資參照。
三、本件公訴人認被告涉有誣告罪嫌，無非係以證人丁○○證述
    未曾歐打被告頭部等語；另證人己○○、丙○○及戊○○亦
    證述被告並無其所誣指遭丁○○歐打後所受明顯傷勢等語；
    復有新泰綜合醫院診斷證明書一紙、財團法人長庚紀念醫院
    林口分院（下簡稱長庚醫院）函附被告病歷摘要一份及臺灣
    板橋地方法院檢察署檢察官九十二年度偵字第一七九七六號
    不起訴處分書、臺灣高等法院檢察署九十三年度上聲議字第
    二四一一號處分書等件附卷可稽，為其論據。訊據被告堅詞
    否認有何誣告之犯行，辯稱：伊在前揭時地確實有遭丁○○
    毆打，伊當時是叫丁○○不要把廣告單投到伊信箱，他說房
    子又不是伊的，就一直用三字經罵伊，伊就拉著他要去派出
    所，他就用力甩開，並打伊頭部，伊並沒有誣告等語。
四、經查：
　(一)被告與丁○○在前揭時地因廣告傳單之發送而發生爭執拉扯
  　，被告於同日以遭一名男子毆打成傷為由，向臺北縣政府警
    察局新莊分局中港派出所司法警察報案，經警追查後，查明
　　該男子為丁○○，被告即於九十二年五月二十三日對丁○○
　  提出傷害之告訴，案經報告臺灣板橋地方法院檢察署檢察官
    偵查後，認犯罪嫌疑不足，於九十三年五月三十一日以九十
　　二年度偵字第一七九七六號一案為不起訴處分，復經臺灣高
　  等法院檢察署於九十三年七月二日以九十三年度上聲議字第
    二四一一號再議駁回確定在案，有偵查報告、被告警詢筆錄
    及前揭不起訴處分書、處分書附卷可憑，合先敘明。
  (二)又關於上開爭執拉扯之經過，證人丁○○在本院審理時具結
    證稱：案發當日，被告對伊破口大罵，叫伊不要發送廣告傳
    單，並很用力地抓住伊衣領，伊有遭被告抓傷，那時伊一隻
    手拿著廣告傳單，用另一隻手把被告的手撥開，應該也有稍
    微碰觸到被告臉頰，被告因而向後仰跌坐在地上，被告起身
    後又跑過來抓住伊衣領，後來是有一名男子與二名女子過來
    才把伊二人分開，那二名女子並叫伊趕快離開等語；另證人
    即被告之媳婦己○○在本院審理時具結證稱：伊當時在樓上
    聽到伊婆婆與人爭吵聲，就趕緊下樓，下樓後看到伊婆婆抓
    住丁○○之衣領，而丁○○則右手臂舉起握拳橫向停在他自
    己額頭前約三十公分，伊不知道他要做什麼，旁邊有一男子
    亦企圖撥開二人，後來伊就去撥開他們二人，在伊婆婆從醫
    院回來後，伊有看到伊婆婆手臂上有被抓傷等語；又證人即
    被告之女兒丙○○在本院審理時證稱：伊當時因聽到爭吵聲
    而下樓，下樓後看到伊母親抓著丁○○衣領，丁○○也抓住
    伊母親，丁○○看到伊下樓，就把雙手舉高，那時己○○和
    另一名男子正在撥開他們二人，後來伊過去把伊母親的手撥
    開，並叫丁○○趕快離開，而事後伊母親就騎機車出門，那
    時伊有看到伊母親手臂有抓痕等語。參互以觀，足認被告與
    丁○○在前揭時地發生爭執時，雙方確有因拉扯而生身體碰
    觸，且被告並因此而跌坐在地，是被告因此而認丁○○有傷
    害之犯行而提出申告，尚非全然無因，實難認為被告之申告
    內容係故意虛構且完全出於憑空捏造。
  (三)再者，證人即原新泰綜合醫院醫師戊○○在本院審理時證稱
    ：被告於九十二年五月二十二日來看診時，係主訴被人毆打
    而有頭暈、嘔吐及顳部（即太陽穴）疼痛現象，當時被告血
    壓為188/102mmHg ，有偏高情形，但並無神經異常現象，身
    體亦無明顯外力造成之傷害，而高血壓的確會造成頭暈，嚴
    重的時候還會頭痛、嘔吐，後來伊所開立給被告之診斷證明
    書所記載之病症為頭暈、高血壓等語，復有本院向新泰綜合
    醫院函調之被告病歷資料在卷可稽。另觀諸長庚醫院於九十
    二年九月九日以（九二）長庚醫北字第四二二一號函所檢附
    之病歷資料摘要，係記載「病患乙○○至急診自訴被打之後
    頭暈，血壓218/94mmHg，呈現高血壓，外觀上無明顯傷勢，
    腦震盪主要症狀為噁心、嘔吐或呈頭痛、頭暈，因病患自訴
    以前為無高血壓病史，有何能因被打後引起血壓上升（疼痛
    即可引發），高血壓一般主要為心血管疾病、年紀大後動脈
    血管硬化造成」，並經本院向長庚醫院調取被告全部病歷資
    料查明屬實。是依上開卷證資料固堪認被告在與丁○○在前
    揭時地發生爭執拉扯後，身體上並無其所稱遭毆打後之明顯
    傷勢，然由被告之血壓紀錄可知，其在案發當時顯有可能係
    因情緒激憤致血壓急劇上升，因而導致其有頭暈、嘔吐及顳
    部疼痛現象（按人之血壓並非固定不變，若經判定為高血壓
    ，主要係因心血管疾病及年紀大後動脈血管硬化所造成，已
    如上述），則其因雙方互有肢體碰觸衝突，而誤會或懷疑係
    遭丁○○毆打致有前開症狀，要非無因。從而，實難僅因被
    告身體上並無明顯傷勢，即遽認其申告內容係出於故意虛構
    。至辯護人雖另聲請傳喚證人長庚醫院醫師鍾斌魁，以證明
    被告有頭部外傷合併腦震盪暨高血壓症狀，然本案既經傳喚
    案發後最初診治被告之醫師戊○○到庭作證說明，事實已臻
    明瞭，無再為調查之必要，故未予傳喚調查，附此敘明。
五、綜上所述，公訴人所舉事證，尚有合理性之懷疑，無以確信
    被告行為該當於誣告罪之構成要件，亦無其他積極證據證明
    被告就丁○○涉犯傷害罪嫌之申告內容確係故意虛構、憑空
    捏造，揆諸首開法條規定及判例意旨，本件核屬不能證明被
    告犯罪，根據「罪證有疑，利於被告」法則，應為有利於被
    告之認定，爰為被告無罪之諭知，以昭審慎。
據上論斷，應依刑事訴訟法第三百零一條第一項，判決如主文。
本案經檢察官甲○○到庭執行職務。
中　　華　　民　　國　　94　　年　　12　　月　　15　　日
                  刑事第八庭  審判長法　官  潘翠雪
                                    法　官  楊明佳
                                    法　官  王士珮
以上正本證明與原本無異。
如不服本判決應於送達後10日內向本院提出上訴狀。
　　                                書記官　程欣怡
中　　華　　民　　國　　94　　年　　12　　月　　15　　日
